臺灣高雄地方法院刑事判決　　　　　　　　　　　　九十二年度訴字第二七四二號
　　公　訴　人　臺灣高雄地方法院檢察署檢察官
　　被　　　告　乙○○
　　　　　　　　丙○○
　　共　　 同
　　選任辯護人　李慶榮律師
　　　　　　　　孫守濂律師
右列被告等因稅捐稽徵法案件，經檢察官提起公訴（九十二年度偵字第一八二三五、
一八二三六號），本院判決如左：
    主  文
丙○○、乙○○商業負責人，以詐術逃漏稅捐，捌罪，各處有期徒刑貳月，如易科罰
金，均以參佰元折算壹日。又共同連續行使從事業務之人，明知為不實之事項，而登
載於其業務上做成之文書，足以生損害於公眾，處有期徒刑伍月，如易科罰金，以參
佰元折算壹日。各應執行有期徒刑壹年捌月，如易科罰金，均以參佰元折算壹日。均
緩刑肆年。
    事  實
一、乙○○、丙○○係夫婦關係，渠等為有女陪侍之特種飲食業亞歌視聽歌唱社，及
    一六八視聽社（均為獨資商號，分設在高雄市○○○路一五八號三樓、同市○○
    ○路十四號十樓之七至十二號）之出資人及實際負責人，為商業負責人，渠等明
    知開設有女陪侍之特種飲食業，應依營業稅法（九十年七月九日修正公佈名稱為
    加值型及非加值型營業稅法）第十二條規定之百分之二十五法定稅率繳納營業稅
    ，竟基於逃漏稅捐之故意，於民國八十八年六月間，經大亞日正聯合會計師事務
    所高雄分所（以下簡稱大亞事務所）之會計師許天祥，告知可以菸酒批發業之商
    號（免稅類別）名義申請刷卡機，而將上開二家視聽社之消費，報在菸酒批發業
    之商號帳下，以此詐術逃漏稅捐，經乙○○及陳芬應允後，許天祥遂囑咐該會計
    師事務所職員許敏慧（另經檢察官緩起訴處分），由許敏慧覓得陳福德擔任名義
    上負責人，而於八十八年六月九日登記設立營業項目為菸酒免稅類別中之菸酒批
    發業之布拉格商行（設高雄市苓雅區○○○路一四一號十三樓之一），並以布拉
    格商行之名義，向財團法人聯合信用卡處理中心申請加入特約商（特約商代號分
    別為0000000000號及0000000000號），而在取得上開授權
    使用刷卡機後，乙○○及丙○○二人即將該經授權之二部刷卡機分別放置於上揭
    渠等所實際經營之亞歌視聽歌唱社及一六八視聽社之營業處所，完全供作亞歌視
    聽歌唱社及一六際八視聽社對外營業使用，乙○○、丙○○、許敏慧及許天祥，
    復共同基於業務上登載不實之概括犯意聯絡，將至亞歌視聽歌唱社及一六八視聽
    社消費客人之刷卡營業收入，報在布拉格商行之名下，由許敏慧連續製作內容不
    實之亞歌視聽歌唱社、一六八視聽社之營業稅申報書，並持向高雄市稅捐稽徵處
    申報，使高雄市稅捐稽徵處因布拉格商行之營業項目為免稅類別，無法課徵得原
    應由亞歌視聽歌唱社、一六八視聽社繳納之營業稅，自八十八年七月起至八十九
    年二月止，以此手法逃漏亞歌視聽歌唱社、一六八視聽社之八十八年七、八月份
    ，八十八年九、十月份、八十八年十一、十二月份，八十九年一、二月份營業稅
    各四次，不實漏報亞歌視聽歌唱社銷售額合計達新台幣（下同）九百四十三萬二
    千二百元、漏報營業稅額合計為四十七萬一千六百十元（各次漏報稅額為九萬七
    千四百二十九元、十四萬三千七百十九元、十三萬六千五百十元、九萬三千九百
    五十二元）；不實漏報一六八視聽社銷售額合計達七百三十三萬九千一百五十七
    元、漏報營業稅額合計為三十六萬六千九百五十八元（各次漏報稅額為六萬九千
    一百四十五元、十二萬三千二百七十六元、十萬九千九百三十元、六萬七千六百
    零七元），足以生損害於國庫及稅捐稽徵機關對於稅捐稽徵之正確性。
二、案經臺灣高等法院檢察署及法務部調查局南部地區機動工作組移送台灣高雄地方
    法院檢察署檢察官偵查起訴。
    理  由
一、右述事實，業據被告乙○○、丙○○於本院審理中坦白承認，並經證人陳福德、
    張簡輝雄（即張簡農謙）、陳雅萍、陳芬華、陳振堂證述詳盡，復與證人即消費
    客人柯登和、許仟山、林榮泮、鄭力豪等證述：至亞歌視聽歌唱社及一六八視聽
    社刷卡，不論酒費、餐費、小姐坐檯費都刷在一起，沒有另外向他人買酒等語相
    符，復有布拉格商行於財團法人聯合信用卡處理中心之特約商店基本資料、特約
    商店約定書、財團法人聯合信用卡處理中心之特約商請款資料（布拉格商行部分
    ）、建華商業銀行高雄分行帳號00000000000000號帳戶交易往來
    明細表及帳戶轉帳傳票、高雄市稅捐稽徵處工商稅科調查表、及布拉格商行、亞
    歌視聽歌唱社及一六八視聽社稅籍基本資料查詢表、布拉格商行、亞歌視聽歌唱
    社及一六八視聽社八十八年度至九十年度之營業稅年度彙總申報資料查詢表、亞
    歌視聽歌唱社及一六八視聽社之營業事業設立、變更登記資料等在卷可證，此外
    ，復有高雄市稅捐稽徵處九十一年二月八日高市稽法字第九○一一四二七三○號
    、第000000000號處分書（受處分人分為：亞歌視聽歌唱社及一六八視
    聽社）各一份、及高雄市營業人銷售額與稅額申報書、營業稅繳款書及接受處分
    承諾書在卷可證。至證人許敏慧雖證稱：大亞會計事務所負責亞歌視聽歌唱社，
    及一六八視聽社、布拉格商行之帳務，乙○○是透過朋友請伊找人頭設立布拉格
    商行，設立布拉格商行係作為亞歌視聽歌唱社及一六八視聽社逃漏稅之用一事，
    伊是事後報稅時才知情等語，證人許天祥則證稱就一六八視聽社、亞歌視聽歌唱
    社逃漏稅捐一事不知情等語，然證人許敏慧、許天祥之證述與被告乙○○、丙○
    ○於本院審理中供述：許天祥是大亞會計事務所老闆，許敏慧是許天祥的姊姊亦
    在該事務所工作，證人許天祥是主動到訪告知渠等上開虛設布拉格商行商號刷卡
    方式逃漏營業稅之方式，並拿出供一六八視聽社、亞歌視聽歌唱社使用之刷卡機
    ，吩咐結帳找許敏慧，許敏慧在布拉格商行之刷卡消費額入帳後，扣除抽成，再
    轉匯給渠等等語不相符，且布拉格商行之設址處為大亞會計事務所之營業地址，
    名義負責人陳福德則為證人許敏慧所覓得，證人許敏慧並聲請刷卡機，將布拉格
    商行之刷卡金額匯入被告乙○○指定帳戶，甚且支付稅捐機關逃漏營業稅之罰款
    達四十七萬八千三百十九元等情，為證人許敏慧所不否認，則以證人許天祥、許
    敏慧涉入之深，實屬主導地位無疑，佐以會計、稅捐事務具相當專業性，被告乙
    ○○、丙○○若非經專業會計、稅捐人員告知及配合，顯無從進行上開逃漏稅捐
    ，堪認證人許敏慧、許天祥前開證詞顯與常情有違，而與事實不符，不足採信。
    綜上所述，本件事證明確，被告乙○○、丙○○犯行堪以認定。
二、按商業登記法第九條第一項前段規定；本法所稱商業負責人者，在獨資組織者為
    出資人或其法定代理人，又稅捐稽徵法第四十七條第三款所定商業登記法規定之
    商業負責人應受處罰之規定，係自同法第四十一條轉嫁而來，非因其身分成立之
    罪，此一處罰主體專指商業登記法規定之商業負責人而言，故仍有稅捐稽徵法第
    四十七條規定之適用（最高法院八十九年台上字第七二四一號判決參照）。核被
    告乙○○、丙○○所為，係犯稅捐稽徵法第四十七條第三款、第四十一條之逃漏
    稅捐罪，及刑法第二百十六條、第二百十五條之行使業務上登載不實文書罪。被
    告乙○○、丙○○與許敏慧、許天祥，就行使業務上登載不實文書罪部分，有犯
    意聯絡及行為分擔，應論以共同正犯。許敏慧、許天祥雖非從事業務之人，惟渠
    等與有從事業務身份之被告乙○○、丙○○共犯刑法第二百十六條、第二百十五
    條之行使業務上登載不實文書罪，依刑法第三十一條第一項規定，仍以共犯論。
    被告乙○○、丙○○先後八次行使業務上登載不實文書行為，時間緊接，手法相
    同，且觸犯構成要件相同之罪，應依連續犯規定，論以一罪。而渠等連續業務上
    登載不實之低度行為，應為連續行使之高度行為所吸收，不另論罪。又商業負責
    人既非納稅義務人，因商號有稅捐稽徵法第四十一條所定應罰之行為，基於刑事
    政策之考慮，將應處徒刑部分轉嫁於商業負責人，於此情形而受罰之商業負責人
    乃屬「代罰」性質，其犯罪主體仍為納稅義務人之商號，並非商業負責人，而商
    號本身不具有犯罪能力，自無犯意存在，當無基於概括犯意逃漏稅捐可言，從而
    代罰之商業負責人自亦不成立連續犯，且亦無法與商業負責人本身之其他犯罪行
    為，成立方法結果之牽連關係，是亞歌視聽歌唱社、一六八視聽社各不實漏報營
    業稅四次，合計不實漏報營業稅八次，被告乙○○、丙○○基於代罰性質，應成
    立八罪，且無連續犯之適用。又被告乙○○、丙○○所犯上揭逃漏稅捐罪八罪既
    為代罰性質，故與渠等所犯連續行使業務上登載不實文書罪間，自無從成立牽連
    關係，應予分論併罰。爰審酌被告乙○○、丙○○不思誠實納稅，卻以上揭犯罪
    方法逃漏稅捐，造成國家稅收之損失，且亞歌視聽歌唱社漏報營業稅額達四十七
    萬一千六百十元；一六八視聽社漏報之營業稅額達三十六萬六千九百五十八元，
    犯罪情節非輕，惟念及被告乙○○、丙○○犯後坦承犯行，且事後已依稅捐機關
    之處分，繳納罰鍰及營業稅，有被告乙○○、丙○○提出之營業稅繳款書、罰鍰
    繳款書等附卷可憑，足認被告等犯後已有悔意，並斟酌其犯罪手段與其他一切情
    狀，分別量處被告乙○○、丙○○如主文所示之刑，並諭知易科罰金之折算標準
    ，並均定其應執行刑，及諭知易科罰金之折算標準。又被告乙○○、丙○○均未
   曾受有期徒刑以上之宣告，有臺灣高等法院被告全國前案紀錄表在卷可按，渠等
    因短於思慮致犯本案，然業已依稅捐機關之處分，繳納罰鍰及營業稅，有如前述
    ，是本院認被告乙○○、丙○○經此偵審教訓後當知警惕，應無再犯之虞，爰併
    諭知被告乙○○、丙○○緩刑四年，以啟自新。另扣案之商店代號000000
    000號及000000000號刷卡機各一台、騷貓ＫＴＶ簽單、萬金行簽章
    單、有春企業社簽帳單、來的對歌唱視聽社人事資料本（扣押物品目錄表誤繕為
    一六八視聽社人事資料本）、萬金行簽帳單，均非被告乙○○、丙○○所有，亦
    非本案無關，業據被告二人陳明屬實，均不予宣告沒收。
三、公訴意旨另以：被告乙○○、丙○○與許敏慧，基於共同犯意聯絡，將布拉格商
    行之刷卡機放置在亞歌視聽歌唱社及一六八視聽社之營業處所，完全供作亞歌視
    聽歌唱社及一六際八視聽社對外營業使用，而連續多次連續多次填製布拉格商行
    不實之統一發票之會計憑證，而由許敏慧記入帳冊，並持以向稅捐稽徵機關申報
    ，因認被告亦涉犯有商業會計法第七十一條第一款之商業負責人，以明知為不實
    之事項，而填製會計憑證及記入帳冊之罪嫌。惟按犯罪事實應依證據認定之，無
    證據不得認定犯罪事實，刑事訴訟法第一百五十四條第二項定有明文。公訴人認
    被告乙○○、丙○○涉有上開違反商業會計法犯行，無非以證人陳雅萍、許敏慧
    之證述為其依據。然訊據被告乙○○、丙○○堅決否認有上開違反商業會計法犯
    行，辯稱：許敏慧當時告知會處理所有事項，渠等並未開立發票，亦未將發票交
    予許敏慧作帳，並不知許敏慧有無製作帳冊或亦不知帳冊之內容等語，經查：本
    案遍查卷附資料，並無公訴人所指統一發票或帳冊等資料，且經詢以公訴人，亦
    經公訴人當庭說明本案並無扣得統一發票及帳冊等資料等語（見本院九十三年四
    月二十九日準備程序），又證人許敏慧雖證稱：伊負責布拉格商行之作帳，有依
    發票作帳等語；證人陳雅慧則稱其負責亞歌視聽歌唱社及一六作帳事宜等語，然
    公訴人既未提出該等不實之統一發票及帳冊為等物證，實無法認定公訴人所指之
    統一發票及帳冊等是否確有內容不實之情事，佐以證人許敏慧之證述，與常情有
    違，而難採信，已如前述，是實無從遽認被告乙○○、丙○○涉犯上揭違反商業
    會計法犯行，此外，公訴人復未提出其他積極證據用資證明被告二人涉犯公訴人
    所指上揭犯行，犯罪不能證明，惟依起訴意旨，認此部分犯行與前揭論罪科刑之
    行使業務上登載不實文書之犯行，有牽連犯之裁判上一罪關係，本院爰不另為無
    罪之諭知，併此敘明。
據上論斷，依刑事訴訟法第二百九十九條第一項前段，稅捐稽徵法第四十七條第三款
、第四十一條，刑法第十一條前段、第二十八條、第五十六條、第二百十五條、第二
百十六條、第三十一條第一項、第四十一條第一項前段、第二項、第五十一條第五款
，罰金罰鍰提高標準條例第一條前段、第二條，判決如主文。
本案經檢察官甲○○到庭執行職務。
中    華    民    國    九十三    年      六      月        二十五      日
                                  臺灣高雄地方法院刑事第十一庭
                                      審判長法  官  徐  美  麗
                                            法  官  高  增  泓
                                            法  官  陳  億  芳
右正本證明與原本無異。
如不服本判決，應於判決送達後十日內，向本院提出上訴狀。
                                            書記官  李  梅  芬
中    華    民    國    九十三    年      六      月        二十八   日
附錄本判決論罪之法條：
稅捐稽徵法第四十一條
(逃漏稅捐之處罰)
納稅義務人以詐術或其他不正當方法逃漏稅捐者，處五年以下有期徒刑、拘役或科或
併科新台幣六萬元以下罰金。
稅捐稽徵法第四十七條
 (法人或非法人團體負責人之刑責)
本法關於納稅義務人、扣繳義務人及代徵人應處徒刑之規定，於左列之人適用之：
一  公司法規定之公司負責人。
二  民法或其他法律規定對外代表法人之董事或理事。
三  商業登記法規定之商業負責人。
四  其他非法人團體之代表人或管理人。
中華民國刑法第二百一十六條
(行使偽造變造或登載不實之文書罪)
行使第二百十條至第二百十五條之文書者，依偽造、變造文書或登載不實事項或使登
載不實事項之規定處斷。
中華民國刑法第二百一十五條
(業務上文書登載不實罪)
從事業務之人，明知為不實之事項，而登載於其業務上作成之文書，足以生損害於公
眾或他人者，處三年以下有期徒刑、拘役或五百元以下罰金。
